臺灣臺南地方法院臺南簡易庭民事判決
109年度南簡字第1141號
原      告  富邦產物保險股份有限公司

法定代理人  羅建明


訴訟代理人  楊鵬遠律師
被      告  林忠夫

訴訟代理人  林國清
上列當事人間請求侵權行為損害賠償事件，本院於民國109年12
月1日言詞辯論終結，判決如下：
    主      文
被告應給付原告新臺幣49,920元，及自民國109年7月9日起至清
償日止，按週年利率百分之5計算之利息。
原告其餘之訴駁回。
訴訟費用新臺幣1,110元，由被告負擔新臺幣555元，餘由原告負
擔。
本判決第一項得假執行。
    事實及理由
一、原告主張：
  (一)原告承保車牌號碼000-000號普通重型機車（下稱系爭機
      車）之強制汽車責任保險。被告於民國108年2月3日上午9
      時45分許，無駕駛執照駕駛系爭機車，行經臺南市安南區
      長溪路2段市場旁處時，因左偏行駛時未注意後方來車，
      與訴外人沈秀月所騎乘之車牌號碼000-000號普通重型機
      車（下稱962號機車）發生碰撞，致沈秀月受有右手近端
      肱骨骨折、左腳脛骨平台骨折等傷害，因而受有⑴醫療費
      用新臺幣（下同）61,630元（含醫療費用2,330元、診斷
      證明書費300元、醫療器材費20,000元、住院費用39,000
      元）、⑵膳食費10,080元、⑶看護費36,000元（108年2月3
      日起至同年3月4日止，共30日，每日以1,200元計算）、⑷
      往返醫院交通費2,210元之損害。原告已於108年6月12日
      依約賠付沈秀月109,920元。爰依強制汽車責任保險法第2
      9條第1項第5款之規定，於上開給付範圍內，代位沈秀月
      依民法第184條第1項前段、第2項、第191條之2規定提起
      本訴，請求被告賠償上開損害。
　(二)沈秀月與被告雖以15萬元達成和解，然和解時被告已引用
      強制汽車責任保險法第32條規定，將強制險保險金109,92
      0元視為其應負賠償責任之一部分而扣除之，再由被告支
      付差額5萬元予沈秀月，被告自不得就屬於已視為損害賠
      償數額一部分之賠款計算肇事責任而主張過失相抵。另依
      據強制汽車責任保險法第30條規定，如果請求權人對被保
      險人之和解，有礙保險人代位權之行使，未經保險人同意
      ，對保險人不生效力，和解內容對於已領得之強制險金額
      ，也不妨礙保險人行使代位權。
  (三)並聲明：被告應給付原告109,920元，及自支付命令繕本
      送達翌日起至清償日止，按週年利率百分之5計算之利息
      。　　　
二、被告則以：
　　本件車禍事故係因沈秀月騎乘機車，未保持適當距離，追撞
    前方騎乘系爭機車之被告所致；被告騎乘系爭機車雖有偏左
    ，但在十字路口車子較多，若前方車子煞車，也是要緊急處
    理慢下來。另被告與沈秀月於108年7月5日在臺南市安南區
    調解委員會以總額159,920元（含108年7月5日前沈秀月已請
    領之強制汽車責任保險金109,920元）達成和解，並已當場
    給付餘款5萬元予沈秀月。對於原告請求之各項費用沒有意
    見，但被告目前沒有收入等語為辯。
三、得心證之理由：
　(一)原告主張其承保系爭機車之強制汽車責任保險（保單號碼
      1617KMG0000000），被保險人為被告；被告於108年2月3
      日上午9時45分許，無駕駛執照駕駛系爭機車，行經臺南
      市○○區○○路0段000號市場旁時，與訴外人沈秀月所騎乘之
      962號機車發生擦撞，沈秀月因而受有右手近端肱骨骨折
      、左腳脛骨平台骨折等傷害，原告已於108年6月12日依保
      險契約賠付沈秀月109,920元等事實，為被告所不爭執，
      且有原告所提出之道路交通事故當事人登記聯單、事故現
      場略圖、強制汽車責任保險請求給付申請書、賠案資料查
      詢、強制險醫療給付費用表、臺南市立醫院診斷證明書、
      醫療收據、機車車籍查詢資料等件在卷可參（見本院司促
      卷第13至45、67頁），並經本院依職權向臺南市政府警察
      局第三分局調取本件交通事故之道路交通事故現場圖、道
      路交通事故調查報告表㈠、㈡、談話紀錄表、現場照片、現
      場路口監視器畫面影像光碟、舉發違反道路交通管理事件
      通知單等現場調查紀錄及相關資料核閱無訛（見本院卷第
      103至140頁），均堪信為真實。
  (二)查事發路段為一以黃虛線分向、每向各二車道（機慢車優
      先道及一般車道各一）之道路，被告與沈秀月於事發時，
      均係騎乘機車沿臺南市安南區長溪路2段北往南方向行駛
      ，此有上開道路交通事故現場圖、現場照片可參。又自現
      場路口監視器畫面影像檔案截圖（見本院卷第151至166頁
      ）可知，本件事發經過為：被告騎乘系爭機車行駛於機慢
      車優先道上，沈秀月則騎乘962號機車於被告後方同向行
      駛，嗣沈秀月左偏至該路段北往南車道上，並欲向前超越
      系爭機車，於沈秀月超車過程中，被告亦自機慢車優先道
      左偏駛至該路段北往南車道上，並因而與自後駛至之962
      號機車發生擦撞。
　(三)按機車變換車道時，應讓直行車先行，並注意安全距離。
　　　道路交通安全規則第99條第1項第3款定有明文。被告騎乘
      系爭機車行駛於道路，本應踐行前述道路交通安全規則所
      課予駕駛人之注意義務，又本件交通事故發生時為天候晴
      、日間自然光線、柏油路面乾燥無缺陷、無障礙物、視距
      良好，亦有上開道路交通事故調查報告表㈠及現場照片附
      卷可參，依其情形並無不能注意之情事；然被告騎乘系爭
      機車自機慢車優先道左偏駛向該路段北往南車道時，本應
      禮讓後方行駛於該車道之962號機車先行，詎被告疏未注
      意後方來車，貿然變換車道，致釀成本件交通事故，自有
      注意義務之違反。而沈秀月因本件交通事故受有右手近端
      肱骨骨折、左腳脛骨平台骨折等傷害。業如前述，則被告
      上開過失行為與沈秀月所受傷害間，有相當因果關係甚明
      。
　(四)再按因故意或過失，不法侵害他人之權利者，負損害賠償
      責任。民法第184條第1項前段定有明文。被保險人有下列
      情事之一，致被保險汽車發生汽車交通事故者，保險人仍
      應依本法規定負保險給付之責。但得在給付金額範圍內，
      代位行使請求權人對被保險人之請求權：五、違反道路交
      通管理處罰條例第21條或第21條之1規定而駕車，強制汽
      車責任保險法第29條第1項第5款亦定有明文。被告因上開
      行車過失，致沈秀月受有前揭傷害，自應依民法第184條
      第1項前段規定，對沈秀月所受損害負賠償之責。又未領
      有駕駛執照駕車，為違反道路交通管理處罰條例第21條之
      行為，本件被告既無駕駛執照而駕車肇事，而原告已依強
      制汽車責任保險契約賠付沈秀月109,920元，則原告自得
      於其給付之賠償金額範圍內，代位行使沈秀月對被告之侵
      權行為損害賠償請求權。爰分別就原告請求被告賠償之項
      目及金額，准許與否，審酌如下：
　　1.醫療費用：沈秀月因本件車禍，致受有上述身體傷害，並
      因此於臺南市立安南醫院就診治療，支出醫療費用2,330
      元、開立診斷書費用300元、住院費用39,000元、及支出
      購買醫療器材之費用20,000元，共計61,630元，有上開台
      南市立安南醫院診斷證明書、門診收據在卷可參，經核均
      為醫療上及主張權利之必要費用，且為被告所不爭執，洵
      屬有據，應予准許。
　  2.膳食費：原告主張沈秀月於住院期間支出膳食費10,080元
      ，惟一般人不論有無住院均會有膳食相關開銷，而每日18
      0元膳食費尚與一般日常花費相當，難謂係因住院而額外
      增加之生活開銷，是此筆費用即非沈秀月因本件交通事故
      所受之損害，不應准許。
    3.看護費：沈秀月因上開傷勢，於住院期間及出院後1個月
      需專人照顧乙情，有沈秀月之臺南市立安南醫院診斷證明
      書在卷可參（見本院司促卷第25頁），則原告主張沈秀月
      自108年2月3日起至3月4日止共30日需受看護，應屬可採
      。而原告主張以每日1,200元作為計算看護費之基準，亦
      未逾本院職權上所知之半日看護收費標準，足採為計算看
      護費用之基準。是以，原告主張沈秀月受有支出看護費用
      36,000元（計算式：1,200×30日＝36,000元）之損害，堪
      信為真實。
　  4.交通費：原告主張沈秀月因受上述傷害，需支出往返醫院
      之交通費用2,210元部分，業據提出歷次就診之醫療收據
      、車資估算查詢表、交通費用證明書等件為證（見本院司
      促卷第47、49頁），且為被告所不爭執，自屬可採。　
    5.綜上，沈秀月所受損害共計為99,840元（計算式：61,630
      元＋36,000元＋2,210元＝99,840元）。
　(五)按損害之發生或擴大，被害人與有過失者，法院得減輕賠
      償金額，或免除之，民法第217條第1項定有明文。強制汽
      車責任保險法第29條第1項既明定「代位行使請求權人對
      被保險人之請求權」，其性質仍屬代位權，即法定債之移
      轉，移轉前後債權具有同一性，是苟被害人就車禍之發生
      與有過失者，代位行使請求權之保險人，其請求賠償之金
      額，亦應減輕或免除之。又按汽車行駛時，駕駛人應注意
      車前狀況及兩車並行之間隔，並隨時採取必要之安全措施
      。道路交通安全規則第94條第3項前段定有明文。訴外人
      沈秀月騎乘962號機車行駛於道路，本應注意車前狀況，
      且依事故現場狀況，並無不能注意之情事，已如前述；而
      自前述現場照片、路口監視器影像檔案截圖可知，事故發
      生處道路寬闊、並無死角，沈秀月於事發時應可注意其前
      方騎乘系爭機車之被告之車行狀況，竟疏未注意車前狀況
      及未保持兩車並行之間隔，並隨時採取必要之安全措施，
      致釀成本件交通事故，亦有注意義務之違反甚明，本院審
      酌被告及沈秀月上開違反注意義務之情節、態樣，認其等
      就本件事故之發生，應各負百分之50之肇事責任，故被告
      之賠償責任以減輕百分之50為相當，則原告得代位被害人
      沈秀月請求被告給付之金額為49,920元【99,840元×（1－5
      0％）＝49,920元】，逾此部分之請求，即屬無據。
　(六)另查，原告與沈秀月前於108年7月5日，於臺南市安南區
      調解委員會成立調解，其調解內容為：「一、對造人（即
      被告）願意給付聲請人（即沈秀月）修車費及醫療費、工
      作損失、精神慰撫金等共計159,920元（含108年7月5日【
      含當日】前強制汽機車責任保險各項給付）。二、付款方
      式：1.聲請人已請領強制汽機車責任保險共109,920元。2
      .餘款5萬元現金當場付清，不另立據。……四、兩造願意拋
      棄本事件民事其餘請求權暨不再追究刑事責任。」，此有
      調解筆錄1份在卷可參（見本院卷第169頁）。惟原告係於
      108年6月12日賠付沈秀月109,920元保險金，並於斯時發
      生法定債之移轉效力，於給付金額範圍內受讓沈秀月對被
      告之損害賠償請求權，易言之，調解成立時，沈秀月對被
      告之損害賠償請求權，於109,920元範圍內因已讓與原告
      而不復存在，轉由原告取得行使之權利，已非沈秀月所能
      處分，是此調解之成立，並不影響原告代位權之行使，附
      予敘明。至於原告以上開調解內容載明被告應給付之金額
      包含已請領之強制汽車責任保險金109,920元為由，而認
      被告不得主張過失相抵；然保險人之求償權係代位被害人
      或其他請求權人對加害人之損害賠償請求權，性質上為法
      定債之移轉，移轉前後債權具有同一性，非保險人之固有
      權利，業如前述；是保險人代位被害人或其他請求權人請
      求損害賠償時，如被害人或其他請求權人之損害額超過或
      等於保險人已給付之賠償金額，保險人固得就其賠償之範
      圍，代位請求賠償，然如被害人或其他請求權人之損害額
      小於保險人已給付之賠償金額，則保險人所得代位請求者
      ，應祇以該損害額為限。沈秀月就本件交通事故之肇致既
      與有過失，原告自沈秀月處受讓之侵權行為損害賠償請求
      權，自同有民法第217條之適用，此業經本院敘明如前。
      再者，縱認上開調解內容有確認被告對沈秀月之損害賠償
      責任範圍之效力，然原告並非上開調解之當事人，自無從
      執以對被告為任何主張。是原告主張本件不應以沈秀月與
      有過失為由減輕被告之賠償責任云云，並無可採。
  (七)按給付無確定期限者，債務人於債權人得請求給付時，經
      其催告而未為給付，自受催告時起，負遲延責任；其經債
      權人起訴而送達訴狀，或依督促程序送達支付命令，或為
      其他相類之行為者，與催告有同一之效力；遲延之債務，
      以支付金錢為標的者，債權人得請求依法定利率計算之遲
      延利息；應付利息之債務，其利率未經約定，亦無法律可
      據者，週年利率為百分之5；民法第229條第2項、第233條
      第1項前段及第203條定有明。原告請求被告給付之前開金
      額，未定有給付之期限，惟原告前向本院聲請對被告核發
      支付命令，該支付命令已於109年7月8日送達被告（見本
      院司促卷第77頁之送達證書），而與催告有同一效力，則
      原告請求自支付命令聲請狀繕本送達被告之翌日（亦即支
      付命令送達翌日）即109年7月9日起至清償日止，按週年
      利率百分之5計算之遲延利息，亦屬有據。
四、綜上所述，原告請求被告給付49,920元，及自109年7月9日
    起至清償日止，按週年利率百分之5計算之利息，為有理由
    ，應予准許，逾此範圍之請求，則無理由，應予駁回。
五、原告雖另依民法第184條第2項、第191條之2規定請求被告負
    損害賠償責任，惟按，原告於同一訴訟程序，以單一聲明，
    請求法院就其多數請求權為同一目的之判決者，稱為訴之重
    疊合併或競合合併，法院應就原告主張之數項訴訟標的逐一
    審判，如認其中一項訴訟標的可獲全部勝訴判決時，法院得
    僅依該項訴訟標的而為判決，對於其他訴訟標的無庸審酌；
    如各項訴訟標的對於原告判決之結果不同，法院自應擇對原
    告最為有利之訴訟標的而為裁判；如各項訴訟標的均獲全部
    敗訴判決時，始得為原告敗訴之判決。查，本件原告乃以單
    一之聲明，主張本於民法第184條第1項前段、第2項、第191
    條之2規定，請求被告賠償，本院既已認原告本於民法第184
    條第1項前段規定所為之主張，洵屬有據，進而認定原告所
    為之請求有無理由，且縱令原告本於民法第184條第2項、第
    191條之2所為之請求，亦屬有據，因原告所為之請求有無理
    由，亦應依前開說明為相同認定，核與原告本於同法第184
    條第1項前段規定所得請求之賠償，並無二致，對於原告判
    決之結果，並無不同，對原告而言，並未更為有利，揆諸前
    揭說明，本院自毋庸再就原告併為主張之本於民法第184條
    第2項、第191條之2規定所為之請求予以論述，附此敘明。
六、末按各當事人一部勝訴、一部敗訴者，其訴訟費用，由法院
    酌量情形，命兩造以比例分擔或命一造負擔，或命兩造各自
    負擔其支出之訴訟費用；法院為終局裁判時，應依職權為訴
    訟費用之裁判，民事訴訟法第79條、第87條第1項分別定有
    明文。經核本件訴訟費用為1,110元（即第一審裁判費），
    爰審酌原告之請求內容、訟爭之起因及兩造勝敗比例，依上
    開規定確定訴訟費用之負擔如主文第三項所示。
七、本件係屬民事訴訟法第427條第1項簡易訴訟事件，所為被告
    部分敗訴之判決，爰依同法第389條第1項第3款之規定，就
    原告勝訴部分依職權宣告假執行。
八、據上論結，本件原告之訴為一部有理由、一部無理由，依民
    事訴訟法第436條第2項、第79條、第87條第1項、第389條第
    1項第3款，判決如主文。　　
中　　華　　民　　國　 109　  年　　12　　月　　15　　日
                  臺南簡易庭  法　官　張玉萱
以上正本係照原本作成。
如不服本判決，應於送達後20日內，向本院提出上訴狀並表明上
訴理由，如於本判決宣示後送達前提起上訴者，應於判決送達後
20日內補提上訴理由書（須附繕本），如委任律師提起上訴者，
應一併繳納上訴審裁判費。
中　　華　　民　　國　　109 　年　　12　　月　　16　　日
                              書記官  鄭伊汝